【裁判字號】    99,台抗,176
【裁判日期】    990304
【裁判案由】    聲請強制執行聲明異議
【裁判全文】
最高法院民事裁定              九十九年度台抗字第一七六號
再 抗告 人  丙○○
代  理  人  馬陳棠律師
上列再抗告人因與相對人甲○○等間聲請強制執行事件，聲明異
議，對於中華民國九十八年十二月七日台灣高等法院高雄分院裁
定（九十八年度抗字第三○六號），提起再抗告，本院裁定如下
：
    主  文
再抗告駁回。
再抗告程序費用由再抗告人負擔。
    理  由
按對於抗告法院所為抗告有無理由之裁定再為抗告，僅得以其適
用法規顯有錯誤為理由者為限，此觀民事訴訟法第四百八十六條
第四項規定自明。此項規定，於強制執行事件，依強制執行法第
三十條之一之規定，亦應準用之。本件相對人甲○○、乙○○及
楊俊廉三人（下稱相對人）以其對再抗告人共有新台幣（下同）
五百五十八萬零九百四十一元債權，並持法院核發之債權憑證為
執行名義，向台灣澎湖地方法院（下稱澎湖地院）聲請就再抗告
人對第三人全民診所及中央健康保險局高屏分局（下稱健保局）
所得請領之金錢債權為強制執行（案列該院九十八年度執字第一
九四四號），並以再抗告人顯有履行義務之可能故不履行為由，
聲請對之為拘提、管收，因該法院僅就再抗告人對全民診所得請
領三分之一之薪資債權為支付轉給命令，相對人乃聲明異議，該
法院以裁定駁回相對人異議（該裁定當事人欄將楊俊廉部分，漏
列為「兼聲明人甲○○及乙○○之共同代理人」）後，相對人不
服，提起抗告。原法院以：本件相對人係以法院核發之債權憑證
為執行名義，聲請澎湖地院強制執行，雖該法院已向財政部台灣
省南區國稅局調取再抗告人民國九十六、九十七年度綜合所得各
類所得資料清單，並依再抗告人暨全民診所負責醫師顏忠民之陳
述，就再抗告人對健保局所撥付醫療給付部分，囑託台灣高雄地
方法院執行，經該局聲明異議，而就再抗告人得向全民診所請領
月薪四萬五千元三分之一部分，亦經支付轉給予相對人，然再抗
告人於九十五年一月一日自署立澎湖醫院離職後，自設全民診所
為負責醫師並予看診，嗣該診所於九十六年十一月二十三日終止
與健保局合約，同時變更負責醫師為顏忠民，且健保局自九十七
年三月起至九十八年八月止，已實付全民診所醫療費計一千五百
九十八萬九千七百三十二元，顏忠民及再抗告人醫師申請醫療費
，各為九百二十九萬七千九百九十四元及七百五十一萬七千八百
四十七元，有該局九十八年八月二十五日函足憑，再抗告人於該
十八個月期間內看診，診所得向健保局申領之醫療費應有七百十
四萬八千五百二十九元，乃再抗告人於該期間竟僅有八十一萬元
之薪資收入，全民診所既原係再抗告人設立，須有龐大之收入始
足支付開銷，其捨該診所鉅款收入而為月領四萬五千元薪資之轉
讓診所行為，即為規避債務並隱匿其應供強制執行之財產，顯有
履行義務之可能故不履行情事，相對人以執行法院未依其聲請向
健保局調查全民診所在該局指定之款帳戶，及按該帳戶出、
入款項資料，查明款受款人，並調查再抗告人財產狀況，其
聲明異議，核屬有據，相對人之抗告為有理由，因以裁定將澎湖
地院駁回相對人異議之裁定廢棄。
按民事強制執行，係執行法院以強制力強制債務人履行債務，以
實現債權人之權利，為強化執行法院之調查權，強制執行法於八
十五年十月九日修正時乃於第十九條規定，執行法院對於強制執
行事件，認有調查之必要時，得命債權人查報，或依職權調查之
。執行法院得向稅捐及其他有關機關、團體或知悉債務人財產之
人調查債務人財產狀況，受調查者不得拒絕。但受調查者為個人
時，如有正當理由，不在此限。查相對人就上開執行事件，已於
九十八年九月十二日具狀聲請澎湖地院向健保局查調其撥付予全
民診所或負責醫師顏忠民之金融帳戶，並為扣押（見執行卷二○
頁），乃澎湖地院未依上開規定，就該全民診所究係獨資，抑為
合夥？再抗告人於九十六年十一月間將診所負責醫師變更為顏忠
民後，其繼續在診所看診，與顏忠民二人間就診所之內部關係為
何？健保局所撥付全民診所在該局指定之款帳戶，以及該帳戶
出、入款項及款受款人等資料，有無包括再抗告人在內？
等與再抗告人應供強制執行責任財產狀況有關之事項，逐一詳為
調查審認，依上說明，即有未合。原法院本於上述理由而為再抗
告人不利之裁定，經核並無適用法規顯有錯誤之情形。再抗告人
泛以：健保局撥付全民診所之醫療費七百十四萬八千五百二十九
元，有百分之七十八為執行業務費用，顏忠民並表明不同意調查
健保局撥款帳戶，相對人顯侵擾其隱私權，原裁定未顧及強制執
行法第十九條第二項但書之規定，再抗告人無隱匿藥師調劑收入
等原裁定已審究說明或與裁定結果不生影響之理由，再為抗告，
求予廢棄原裁定，不能認為有理由。
據上論結，本件再抗告為無理由。依強制執行法第三十條之一、
民事訴訟法第四百九十五條之一第二項、第四百八十一條、第四
百四十九條第一項、第九十五條、第七十八條，裁定如主文。
中    華    民    國  九十九  年    三    月    四    日
                      最高法院民事第五庭
                          審判長法官  朱  建  男
                                法官  顏  南  全
                                法官  林  大  洋
                                法官  沈  方  維
                                法官  袁  靜  文
本件正本證明與原本無異
                                      書  記  官
中    華    民    國  九十九  年    三    月   十六   日
                                                    m

司法院資訊處製作；財團法人民間司法改革基金會備份。
